【裁判字號】    92,上易,590
【裁判日期】    920630
【裁判案由】    竊盜
【裁判全文】
臺灣高等法院高雄分院刑事判決          九十二年度上易字第五九號
    上  訴  人
    即  被  告  甲○○
右上訴人因竊盜案件，不服臺灣高雄地方法院九十一年度易字第四二九一號中華民國
九十二年三月十三日第一審判決（起訴案號：臺灣高雄地方法院檢察署九十一年度偵
字第一九六五一號、併辦案號：臺灣臺南地方法院檢察署九十一年度偵緝字第七二四
號），提起上訴，本院判決如左：
      主      文
上訴駁回。
      事      實
一、甲○○因長期罹患精神分裂症，認知及日常生活執行功能均已退化，屬精神耗弱
    之人，其有多次竊盜前科，最近一次係於民國（下同）八十九年間因竊盜案件，
    經原審判處有期徒刑四月，並經本院駁回上訴確定，於九十年二月八日易科罰金
    執行完畢，猶不知悔改，復基於意圖為自己不法所有之概括犯意，連續為左列竊
    盜行為：
  (一)於九十一年一月十一日十二時二十分許，駕駛其所有車牌號碼ＹＵ－九二三五號
    自用小客車，至台南縣麻豆鎮○○路十一號三商百貨公司，乘該店店長丙○○不
    注意之際，竊取店外騎樓貨品陳列架上之男用套裝四件、背心十二件（價值約新
    台幣（下同）九千元），得手後將衣服放進上開自用小客車後駕車離去。經目擊
    者乙○○記下車牌號碼告知丙○○，經丙○○報警循線查獲上情。
  (二)於九十一年八月十九日十一時四十六分許，在高雄市前金區○○○路二三三號騎
    樓丁○○所經營之「焱師傅中式餐廳」，竊取鋁製漏斗一個（價值約二百元）。
    得手後，逃逸無。
  (三)於九十一年九月三日十八時二十五分許，在高雄市前金區○○○路二三三號騎樓
    丁○○所經營之「焱師傅中式餐廳」，竊取紅茶三包、冬瓜茶三包。得手後，經
    丁○○予以逮捕送警處理，並由該餐廳之監視錄影帶查獲甲○○九十一年八月十
    九日之竊盜犯行。
二、案經高雄市政府警察局移送臺灣高雄地方法院檢察署檢察官偵查起訴，及臺南縣
    警察局麻豆分局報請臺灣臺南地方法院檢察署檢察官移送併案審理。
      理      由
一、右開(二)(三)之事實，業據上訴人即被告甲○○分別於警訊、偵查中、原審及本院供
    承不諱，核與告訴人丁○○於警訊指訴之情節相符，並有贓物領據及扣押物品目
    錄表各一紙附卷可稽，事證明確，被告此部分之犯行，均堪認定。
二、訊據被告甲○○矢口否認有前開(一)事實之竊盜犯行，辯稱：我於八十九年十二月
    一日至九十一年六月間在凱旋醫院監護治療，九十一年六月間我有脫逃過，九十
    一年九月四日起至慈惠醫院監護治療，我所有車牌號碼ＹＵ－九二三五號自用小
    客車於九十年六月就借給「洪信貴」使用，「洪信貴」有告訴我他曾到台南三商
    百貨偷東西云云。惟查前開(一)之事實，業據被害人丙○○於警訊指訴綦詳（見臺
    南縣警察局麻豆分局警卷第一、二頁），核與證人乙○○於警訊證述情節相符（
    見臺南縣警察局麻豆分局警卷第三、四、五頁），並經證人乙○○指認被告照片
    無訛（麻豆分局警訊卷第五頁）復有失竊物品清單一紙在卷可憑。而車牌號碼Ｙ
    Ｕ－九二三五號自用小客車確係被告所有，並未遺失或遭竊等情，有車籍作業系
    統－查詢認可資料、公路監理電子閘門－車號查詢汽車車籍表各一紙在卷可按；
    且經原審查詢結果，並無「洪信貴」其人，亦有法務部戶役政連結作業系統個人
    基本資料一紙附卷可佐；再經原審向高雄市立凱旋醫院（以下簡稱凱旋醫院）及
    財團法人臺灣省私立高雄仁愛之家附設慈惠醫院（下稱慈惠醫院）函查被告何時
    在該院監護治療，凱旋醫院函覆稱：「被告於九十年十二月一日經高雄地檢署法
    警押送至本院經門診住院於急診觀察床，迄同年月十四日上午未經許可擅離本院
    。第二次於九十一年二月四日下午住院，卻於翌日（九十一年二月五日）上午擅
    自脫逃出院。」，慈惠醫院則函覆稱：「被告於九十一年九月四日至本院住院治
    療，期間應至九十三年八月十八日，被告住院期間曾企圖脫逃，但皆未成功，被
    告目前仍在本院住院治療中。」，此有凱旋醫院九十二年一月三十日高市凱醫成
    字第０九二００００四四四號函、慈惠醫院九十二年一月二十九日九十二附慈精
    字第０一八六號函各一份在卷可稽。足證九十一年一月十一日當天被告並未在慈
    惠醫院或凱旋醫院住院監護治療甚明。綜上所述，被告所辯上情，無非卸責之詞
    ，不足採信。事證明確，被告此部分之犯行，堪以認定。
三、核被告前開(一)(二)(三)事實之行為，均係犯刑法第三百二十條第一項之竊盜罪。被告
    先後三次竊盜犯行，時間緊接，手法相同，所犯又係同一罪名之罪，顯係基於概
    括之犯意，反覆實施，為連續犯，應依刑法第五十六條之規定論以一罪，並加重
    其刑。被告曾於八十九年間因竊盜案件，經原審判處有期徒刑四月，並經本院駁
    回上訴確定，於九十年二月八日易科罰金執行完畢，業據其供明並有臺灣高雄地
    方法院檢察署刑案資料查註記錄表、臺灣高等法院被告全國前案紀錄表在卷可憑
    ，其於執行完畢後，五年以內再犯有期徒刑以上之本罪，為累犯，應依刑法第四
    十七條之規定遞加重其刑。又原審依職權將被告送請慈惠醫院鑑定結果，認被告
    罹患精神分裂症多年，未接受有效治療，致病程有慢性化現象，多項不利其疾病
    之因子顯示其預後不佳，其整體功能亦有明顯退化及敗壞之現象，無適當的行為
    能力及責任能力，評估被告近年之精神狀態處於精神耗弱之狀態，於本案行為當
    時亦然，此有慈惠醫院九十二年一月八日九十二附慈精字第００四一號函及附件
    司法精神鑑定報告書一份在卷可稽，被告於實施本案竊盜行為之時，既處於精神
    耗弱之狀態，自應依刑法第十九條第二項之規定減輕其刑。被告同時有加重及減
    輕之法定事由，應依刑法第七十一條第一項之規定先加重後減輕之。又公訴人雖
    未就被告前開(一)事實之犯行提起公訴，惟該部分與公訴人就被告前開(二)(三)事實提
    起公訴部分，具有連續犯關係，係屬裁判上一罪，為起訴效力所及，本院自得一
    併審理。
四、原審因而適用刑法第五十六條、第三百二十條第一項、第十九條第二項、第四十
    七條、第四十一條第一項前段、八十七條第二項，罰金罰鍰提高標準條例第一條
    前段、第二條之規定，並審酌被告已有多次竊盜前科，不知悔改，不思以正當途
    徑取財，竟仍竊取他人財物，惟其犯罪之動機僅為一時貪念，智識程度為大學畢
    業，所竊取之財物總值約九千餘元，及其犯後坦承部分犯行、態度尚稱良好等一
    切情狀，量處拘役五十日，並諭知易科罰金，以三百元折算一日。又認被告既罹
    患精神分裂症，本件亦以精神耗弱為由減輕被告之刑責，且慈惠醫院於上開司法
    精神鑑定報告書中亦載明「建議被告除法律責任外，亦應強制其接受專業之精神
    醫療院所住院治療，惟考慮其上述家庭社會之不利因子，另建議其於強制治療期
    滿，宜結合社工及醫療體系，長期監督其安置及治療計劃，方可減低其再犯之可
    能性。」等語，參以被告前曾因竊盜案件，經法院判決應於刑之執行完畢或赦免
    後，令入相當處所施以監護，被告因而經臺灣高雄地方法院檢察署法警押送至凱
    旋醫院、慈惠醫院住院監護治療，期間被告曾未經許可擅自脫逃離院，復犯本案
    竊盜犯行，顯見監護之效果未能充分發揮，益見有再諭知於刑之執行完畢或赦免
    後，令入相當處所，施以監護之必要，依刑法第八十七條第二項之規定，併予諭
    知於刑之執行完畢或赦免後，令入相當處所，施以監護二年。經核原判決認事用
    法並無違誤，量刑亦屬適度，且監護處分之宣告亦無不合。被告上訴意旨，或否
    認犯罪，或指摘原判決量刑過重及諭知監護處分期間過長不當，經核難認有理由
    ，應予駁回。
據上論結，應依刑事訴訟法第三百六十八條，判決如主文。
本案經檢察官彭南雄到庭執行職務。
中    華    民    國     九十二     年       六       月      三十      日
                              臺灣高等法院高雄分院刑事第三庭
                                  審判長法官  周賢銳
                                        法官  黃建榮
                                        法官  謝宏宗
右正本證明與原本無異。
不得上訴。
                                      書記官  賴梅琴
中    華    民    國     九十二     年       七       月        二      日
附錄：本判決論罪科刑法條：
刑法第三百二十條第一項
意圖為自己或第三人不法之所有，而竊取他人之動產者，為竊盜罪，處五年以下有期
徒刑、拘役或五百元以下罰金。
                                                                        Ｑ


司法院資訊處製作；財團法人民間司法改革基金會備份。
